最高法院刑事判決
111年度台上字第5499號
上  訴  人  呂亞帆                     


上列上訴人因誣告案件，不服臺灣高等法院臺南分院中華民國11
1年7月12日第二審判決（111年度上訴字第618號，起訴案號：臺
灣臺南地方檢察署110年度偵字第21579、26166號），提起上訴
，本院判決如下：
    主  文
上訴駁回。
    理  由
一、按刑事訴訟法第377條規定，上訴於第三審法院，非以判決
    違背法令為理由，不得為之。是提起第三審上訴，應以原判
    決違背法令為理由，係屬法定要件。如果上訴理由書狀並未
    依據卷內訴訟資料，具體指摘原判決不適用何種法則或如何
    適用不當，或所指摘原判決違法情事，顯與法律規定得為第
    三審上訴理由之違法情形，不相適合時，均應認其上訴為違
    背法律上之程式，予以駁回。次按刑事訴訟法第348條第3項
    規定，上訴得明示僅就判決之刑、沒收或保安處分一部為之
    。本件因上訴人呂亞帆於原審已明示僅針對第一審判決關於
    「刑度」部分上訴。故原審僅就第一審判決關於量刑是否合
    法、妥適予以審理。
二、本件原判決綜合全案證據資料，本於事實審法院量刑裁量之
    權限，就第一審判決關於上訴人所犯如其所援引起訴書犯罪
    事實欄(含其附表各編號)所載犯行，論處上訴人犯誣告8罪
    刑及諭知相關之沒收、追徵，因上訴人僅對於其所犯之罪所
    量處之刑度部分提起上訴，而認第一審於量刑時既已先依刑
    法第172條自白規定減輕其刑，且所處刑度及酌定之應執行
    刑亦與罪刑相當原則及比例原則無悖，上訴人主張第一審量
    刑過重，為無理由，而駁回上訴人在第二審之上訴。原判決
    已詳為敘明其所憑之證據及認定之理由。核原判決所為論斷
    說明，俱有卷內證據資料可資覆按。
三、刑法第172條之規定，犯第168條至第171條之罪，於所虛偽
    陳述或所誣告之案件，裁判或懲戒處分確定前自白者，減輕
    或免除其刑。此規定並不專在獎勵犯罪人之悛悔，而要在引
    起偵查或審判機關之易於發見真實，以免被誣告人終於受誣
    ，故不論該被告之自白在審判前或審判中，自動或被動，簡
    單或詳細，一次或二次以上，並其自白後有無翻異，苟其自
    白在所誣告之案件裁判確定以前，即應依該條規定減免其刑
    。又刑事訴訟法第289條第2項亦規定，應命檢察官、被告、
    辯護人，就科刑範圍辯論之。另關於刑之量定，事實審法院
    本有依個案具體情節裁量之權限，倘科刑時係以行為人之責
    任為基礎，並審酌刑法第57條各款所列情狀，而其所量之刑
    及酌定之應執行刑，既未逾越法律所規定之範圍（即裁量權
    行使之外部性界限），亦無違反比例、公平及罪刑相當原則
    者（即裁量權行使之內部性界限），即不得任意指為違法，
    資為第三審上訴之適法理由。
(一)稽之卷內資料，上訴人及其第一審辯護人已於第一審審理時
    ，就上訴人本件犯行可依刑法第172條自白規定減免其刑一
    節，具狀主張並於辯論時充分陳述意見。原審審理時，審判
    長亦就本件科刑範圍（含加重、減輕其刑事由）賦予檢察官
    、上訴人辯論之機會。是以，原判決援引第一審判決關於減
    輕刑罰之說明而載敘：上訴人所犯8次誣告犯行，雖於檢察
    官偵查後均為不起訴處分，惟上訴人於本案審理時均自白其
    上開誣告犯行，仍符合「在所誣告之案件裁判確定以前自白
    」之要件，爰就上訴人8次誣告罪，均依刑法第172條規定減
    輕刑罰等旨。依上開說明，原審所踐行之訴訟程序及所為量
    刑說明，並無不合。
(二)原判決維持第一審判決就上訴人上開犯行所為量刑，除依上
    開自白規定減輕其刑外，已以行為人之責任為基礎，並援引
    第一審判決就刑法第57條各款所列情狀（上訴人犯行所造成
    之法益侵害程度、素行，犯後態度、檢察官及上訴人對刑度
    所表示之意見，職業、生活與家庭狀況等一切情狀），予以
    審酌及說明。就所酌定應執行之刑，並敘明：第一審判決基
    於限制加重原則，就上訴人各罪所處之刑，定應執行有期徒
    刑2年2月，已權衡上訴人任意羅織罪名誣告債務人，造成債
    務人受到冤判或通緝之風險；且對被誣告之人的名譽、生活
    與心理各層面，均造成嚴重損害；本件被誣告之債務人有8
    人，並非偶對單一債務人為之，其犯罪具有持續性與目的性
    ，惡性自較一般對單一他人誣告者高各情，而合併定上開應
    執行之刑等旨。已基於限制加重原則，參酌上訴人犯罪類型
    、時間、罪質等，給予相當恤刑優惠，而合併定上開應執行
    刑。
(三)綜上，原判決所為量刑及酌定之應執行刑，既未逾越其所犯
    之罪經依前揭規定減輕其刑後可科處之刑的範圍，亦無濫用
    裁量權而有違反公平、比例及罪刑相當原則，屬其裁量職權
    之適法行使，尚難指為違法。上訴意旨依憑己意，指摘原審
    所踐行之訴訟程序違法，且所為量刑及酌定之執行刑過重，
    違反罪刑相當原則等語，均非合法之第三審上訴理由。
四、依上所述，本件上訴違背法律上之程式，應予駁回。
據上論結，應依刑事訴訟法第395條前段，判決如主文。
中　　華　　民　　國    111   年    12    月     2    日
                  刑事第六庭審判長法　官  李英勇
                                  法　官  鄧振球
                                  法　官  洪兆隆
                                  法　官  楊智勝
　　　　　　　　　　　　　　　　　法　官  邱忠義
本件正本證明與原本無異
                                  書記官  林怡靚
中　　華　　民　　國    111   年    12    月     7    日